【裁判字號】    98,訴,233
【裁判日期】    980525
【裁判案由】    違反槍砲彈藥刀械管制條例
【裁判全文】
臺灣嘉義地方法院刑事判決               98年度訴字第233號
公  訴  人  臺灣嘉義地方法院檢察署檢察官
被      告  甲○○
                    （現另案於臺灣嘉義戒治所執行強制戒治
指定辯護人  邱創典律師
上列被告因違反槍砲彈藥刀械管制條例案件，經檢察官提起公訴
（98年度偵字第985 號），本院判決如下：
    主  文
甲○○未經許可，寄藏可發射子彈具有殺傷力之改造手槍，處有
期徒刑壹年貳月，併科罰金新臺幣伍萬元，罰金如易服勞役，以
新臺幣壹仟元折算壹日。扣案之改造手槍壹枝（含彈匣壹個，槍
枝管制編號：0000000000）及制式子彈壹顆均沒收。
    犯 罪 事 實
一、甲○○明知未經許可，不得寄藏、持有可發射金屬或子彈具
    有殺傷力之改造手槍，及具有殺傷力之子彈，竟基於未經許
    可寄藏、持有可發射子彈具有殺傷力之改造手槍，及具有殺
    傷力子彈之犯意，於民國95年11月間某日15時許，在其已過
    世之友人黃朝洋（業於95年12月28日死亡）位於臺南縣新營
    市○○○○路某砂石場之辦公室內，受黃朝洋之委託，代為
    保管可發射金屬或子彈具有殺傷力之改造手槍1 枝（含彈匣
    1 個，槍枝管制編號0000000000）與具殺傷力之制式子彈2
    顆後，即將上開改造手槍與制式子彈，藏放在嘉義市○○路
    彌陀寺前忠義橋北端之橋墩內，並持有之。嗣其於98年1 月
    20日14時20分許，在嘉義市○○路與體育路交岔路口處，因
    施用及持有毒品案件為警查獲（由檢察官另案偵辦），遂於
    有偵查犯罪職權之公務員或機關尚不知上開犯罪事實前，主
    動向警員侯安定、吳瑋益自首上開犯行，表示願意接受裁判
    ，並於同日23時15分許，帶同警方至上開地點，取出上開改
    造手槍1 枝（含彈匣1 個，槍枝管制編號0000000000）及制
    式子彈2 顆（1 顆經鑑定試射用罄），始悉上情。
二、案經嘉義市政府警察局第二分局報告臺灣嘉義地方法院檢察
    署檢察官偵查起訴。
    理  由
一、證據能力部分：按被告以外之人於審判外之陳述，雖不符刑
    事訴訟法第159 條之1 至第159 條之4 之規定，而經當事人
    於審判程序同意作為證據，法院審酌該言詞陳述或書面陳述
    作成時之情況，認為適當者，亦得為證據。當事人、代理人
    或辯護人於法院調查證據時，知有第159 條第1 項不得為證
    據之情形，而未於言詞辯論終結前聲明異議者，視為有前項
    之同意，刑事訴訟法第159 條之5 定有明文。查本件被告甲
    ○○及其辯護人於言詞辯論終結前，對於下述本院採為認定
    犯罪事實依據之各項證據之證據能力，均未聲明異議（分別
    見本院卷第40、59頁），復經本院於審理時逐一提示予被告
    表示意見（見本院卷第59至60頁），本院審酌該等證據之取
    得過程並無瑕疵，與本案待證事實間復具有相當之關聯性，
    以之為本案證據並無不當，自得採為本件認定事實之基礎，
    合先敘明。
二、上揭犯罪事實，業據被告甲○○迭於警詢、偵查及本院審理
    中坦承不諱，並有嘉義市政府警察局第二分局扣押筆錄、扣
    押物品收據、扣押物品目錄表及照片2 張等附卷可稽（分別
    見警卷第30至33頁），此外，亦有上開槍彈扣案可資佐證。
    又上開改造手槍1 枝，經嘉義市政府警察局初步檢視認係管
    制槍枝，另經送內政部警政署刑事警察局以檢視法、性能檢
    驗法及試射法鑑定，其鑑定結果認係改造手槍，由仿GLOCK
    廠17型半自動手槍製造之槍枝，換裝土造金屬槍管而成，擊
    發功能正常，可供擊發適用子彈使用，認具殺傷力；又上開
    子彈2 顆，亦經送該局以試射法鑑驗，其鑑定結果認均係口
    徑9mm 制式子彈，採樣1 顆試射，可擊發，具殺傷力等情，
    均有嘉義市政府警察局槍枝初步檢視報告表、槍枝初步檢視
    承辦人員履歷資料、槍枝初檢報告相片11張，及內政部警政
    署刑事警察局98年2 月25日刑鑑字第0980011788號鑑驗書在
    卷足參（分別見警卷第19至26頁、偵卷第10至12頁），是上
    開改造手槍1 枝係可發射子彈、具有殺傷力，而上開子彈2
    顆亦均具有殺傷力等情，均堪認定。被告上揭自白核與事實
    相符，應堪採信。從而，本件事證已臻明確，被告寄藏上開
    槍彈之犯行，洵堪認定，應予依法論科。
三、按寄藏與持有，均係將物置於自己實力支配之下，僅寄藏必
    先有他人之持有行為，而後始為之受寄代藏而已，故寄藏之
    受人委託代為保管，其保管之本身，亦屬持有，不過，此之
    持有係受寄之當然結果；則單純之持有，固不包括寄藏，但
    寄藏之受人委託代為保管，其保管之本身所為之持有，既係
    寄藏之當然結果，法律上自宜僅就寄藏行為包括之評價，不
    宜另就持有予以論罪（最高法院74年臺上字第3400號判例意
    旨參照），是核被告甲○○所為，分別係犯槍砲彈藥刀械管
    制條例第8 條第4 項之未經許可寄藏可發射子彈具有殺傷力
    之改造手槍罪、同條例第12條第4 項之未經許可寄藏子彈罪
    。又被告同時寄藏上開子彈2 顆之犯行，係侵害同一社會法
    益，為單純一罪關係。另被告所犯未經許可寄藏可發射子彈
    具有殺傷力之改造手槍罪，及未經許可寄藏具有殺傷力之子
    彈罪，係1 行為同時觸犯2 罪名，為想像競合犯，應從一重
    之未經許可寄藏可發射子彈具有殺傷力之改造手槍罪處斷。
    另按刑法第62條規定，對於未發覺之罪自首而受裁判者，減
    輕其刑。但有特別規定者，依其規定。又槍砲彈藥刀械管制
    條例第18條第1 項前段規定，犯本條例之罪自首，並報繳其
    持有之全部槍砲、彈藥、刀械者，減輕或免除其刑。槍砲彈
    藥刀械管制條例既為刑法之特別法，該條例第18條第1 項前
    段規定，即為刑法第62條但書所示之特別規定，自應優先適
    用（最高法院91年度台上字第615 號判決參照）。查被告於
    98年1 月20日14時20分許因違反毒品危害防制條例案件為警
    查獲，並於警詢中坦承上情，而於同日23時15分許，帶同警
    方前往寄藏上開槍彈之地點，取出上開槍彈等情，有警員侯
    安定、吳瑋益所製作之警詢筆錄在卷可稽（見警卷第8 至14
    頁），是被告於警方尚未發覺其寄藏槍彈之犯罪前，即自首
    表示其有上開犯行，並帶同警方取出上開槍彈，而報繳其持
    有之全部槍彈，自符合槍砲彈藥刀械管制條例第18條第1 項
    前段之規定，應減輕或免除其刑。又「本法總則於其他法律
    有刑罰或保安處分之規定者，亦適用之。」、「有期徒刑、
    拘役、罰金減輕者，減輕其刑至二分之一。但同時有免除其
    刑之規定者，其減輕得減至三分之二。」，刑法第11條前段
    、第66條分別定有明文，是上開條例第18條第1 項前段既同
    時設有「免除其刑」之規定，則參諸上開刑法條文之意旨，
    如減輕其刑時即得減至三分之二，附此敘明。爰審酌被告尚
    無構成累犯之犯罪前科，有臺灣高等法院被告前案紀錄表1
    份在卷足參，以其國中畢業之智識程度，竟為他人受寄代藏
    上開槍彈，且衡其所寄藏槍彈之數量、時間，對社會治安危
    險非輕，然念其並未實際將槍彈取出使用，且於另案查獲後
    ，自首上開犯行，並帶同警方起出上開槍彈，並予以報繳，
    犯後態度良好等一切情狀，量處如主文所示之刑，並就罰金
    刑部分諭知易服勞役之折算標準。另按未經許可持有手槍，
    其持有之繼續，為行為之繼續，亦即一經持有手槍，罪已成
    立，但其完結須繼續至持有行為終了時為止，則包括持有之
    寄藏手槍行為，自亦為行為之繼續，其犯罪之完結須繼續至
    寄藏行為終了時為止（最高法院88年度第8 次刑事庭會議決
    議意旨參照），查本件被告寄藏上開槍彈之時點，係於95年
    11月間某日迄98年1 月20日止，揆諸上開說明，其犯罪成立
    之時點，即係以98年1 月20日為準，而非得以適用中華民國
    九十六年罪犯減刑條例之96年4 月24日之前，是被告上開犯
    行縱經本院判處未逾1 年6 月之宣告刑，仍無上開減刑條例
    適用之餘地，併此敘明。
四、末查，扣案之上開改造手槍1 枝（含彈匣1 個，槍枝管制編
    號為0000000000號）、制式子彈1 顆，均屬違禁物，自應依
    刑法第38條第1 項第1 款之規定，宣告沒收。又按物之能否
    沒收，應以裁判時為準；本件判決時，另扣案之制式子彈1
    顆，業經實際試射，其試射結果雖認具有殺傷力，惟該等試
    射所餘之物，已喪失子彈效用，不再具有殺傷力，即無須沒
    收，附此敘明。
據上論斷，應依刑事訴訟法第299 條第1 項前段，槍砲彈藥刀械
管制條例第8 條第4 項、第12條第4 項、第18條第1 項，刑法第
11條前段、第55條、第42條第3 項前段、第38條第1 項第1 款，
判決如主文。
本案經檢察官姜智仁到庭執行職務
中    華    民    國    98    年    5    月     25    日
                    刑事第一庭 審判長法  官  許進國
                                     法  官  黃琴媛
                                     法  官  張志偉
以上正本證明與原本無異。
如不服本判決應於收受判決後10日內向本院提出上訴書狀，並應
敘述具體理由；其未敘述上訴理由者，應於上訴期間屆滿後20日
內向本院補提理由書（均須按他造當事人之人數附繕本）「切勿
逕送上級法院」。
中    華    民    國    98    年    5    月     25    日
                                    書記官   張子涵
附錄法條：
槍砲彈藥刀械管制條例第8條第4項
未經許可，持有、寄藏或意圖販賣而陳列第1項所列槍枝者，處
3年以上10年以下有期徒刑，併科新臺幣700萬元以下罰金。
槍砲彈藥刀械管制條例第12條第4項
未經許可，持有、寄藏或意圖販賣而陳列子彈者，處5年以下有
期徒刑，併科新台幣300萬元以下罰金。


司法院資訊處製作；財團法人民間司法改革基金會備份。
